臺灣高等法院民事判決
111年度上易字第49號
上  訴  人   謝明發    住臺北市○○區○○○路0段00巷00                           號0樓
被  上訴人   李曉芬  
兼訴訟代理人 郭政鴻  

上列當事人間請求侵權行為損害賠償事件，上訴人對於中華民國
110年8月30日臺灣桃園地方法院110年度訴字第721號第一審判決
提起上訴，本院於111年3月2日言詞辯論終結，判決如下：
    主      文
原判決關於命上訴人給付被上訴人郭政鴻逾新臺幣壹萬壹仟貳佰
柒拾元本息部分，及該部分假執行之宣告，暨訴訟費用之裁判均
廢棄。
前開廢棄部分，被上訴人在第一審之訴及假執行之聲請均駁回。
其餘上訴駁回。
廢棄改判部分之第一、二審訴訟費用，由上訴人負擔百分之八十
五，餘由被上訴人郭政鴻負擔。
    事實及理由
壹、程序方面：
    按本於道路交通事故有所請求而涉訟者，不問其標的金額或
    價額一律適用簡易程序，為民國110年1月20日修正公布之民
    事訴訟法第427條第2項第11款所明定。惟修正之民事訴訟法
    簡易訴訟程序施行後，於修正前已繫屬之事件曾經終局裁判
    者，其法院管轄權及審理程序，適用修正前之規定，民事訴
    訟法施行法第4條之1第2款定有明文。查本件係因道路交通
    事故之請求而涉訟，於民事訴訟法簡易訴訟程序新法修正前
    即109年12月30日已繫屬法院（見調字卷第4頁），且經原審
    法院為一審之終局裁判（見本院卷第7-17頁）。依前開說明
    ，應依舊法由本院適用通常程序審理。
貳、實體方面：　
一、被上訴人主張：被上訴人郭政鴻於108 年1 月19日下午6 時
    10分許，駕駛被上訴人李曉芬（與郭政鴻下合稱被上訴人，
    個別逕稱其名）所有車牌號碼000-0000號自用小客車(下稱
    系爭車輛) ，沿國道1 號公路由南向北行駛，將至國道1號
    公路北向41.9公里處前，因前方路段壅塞而減速駛入內側車
    道趨於靜止，詎上訴人駕駛車牌號碼00-0000 號自用小客車
    ，未注意行車狀況且未保持安全距離，自後撞擊系爭車輛（
    下稱系爭事故），致伊等分別受有如附表一、二所示之損害
    等語。爰依民法第184 條第1 項前段、第191 條之2 、第19
    6 條之規定，請求上訴人賠償。原審判命上訴人給付李曉芬
    、郭政鴻各17萬6900元、4 萬4070元（如附表一、二之「原
    審准許」欄），及均自110 年1 月8 日起至清償日止之法定
    遲延利息。上訴人不服，提起上訴（被上訴人就敗訴部分，
    未聲明不服，於原審逾上開範圍請求部分，非本院審理範圍
    ，下不贅述）。被上訴人答辯聲明：上訴駁回。
二、上訴人則以：郭政鴻在高速公路臨時停車，於內側車道行駛
    時速低於70公里，致伊與原來前車安全距離變短，煞車不及
    撞擊系爭車輛，系爭事故係因其違反高速公路及快速公路交
    通管制規則（下稱交通管制規則）第5條、第6條、第8 條第
    1 項第1 款、第11條之規定所致等語，資為抗辯。並上訴聲
    明：㈠原判決不利於上訴人部分廢棄。㈡上開廢棄部分，被上
    訴人在第一審之訴及假執行之聲請均駁回。
三、查，被上訴人主張郭政鴻於前開時地，駕駛李曉芬所有之系
     爭車輛，遭上訴人駕駛車輛自後撞擊之事實，有道路交通
    事故現場圖、道路交通事故調查表一、二及交通事故現場照
    片
    在卷可稽（見桃園地檢署108 年度偵字第19894 號卷〈下   
   稱偵字卷〉第69-73、89-101頁），並為兩造所不爭執（見   
   本院卷第96頁），且經本院調取偵查卷核閱無誤（見本院   
   卷第85-91頁），堪信為真實。
四、被上訴人主張系爭事故係因上訴人過失所造成，請求上訴人
    賠償損害，為上訴人所否認，並以前詞置辯。茲分別敘述如
    下：
　㈠按汽車行駛高速公路及快速公路，前後兩車間之行車安全距
    離，在正常天候狀況下，依下列規定：「一、小型車：車輛
    速率之每小時公里數值除以2 ，單位為公尺」，交通管制規
    則第6 條第1 項前段定有明文。經查：
　⒈上訴人於上開時地，沿國道1 號公路由南向北行駛內側車道
    ，於中央分隔帶路段，未與前車保持行車安全距離，自後追
    撞同向前行由郭政鴻駕駛之系爭車輛等情，有道路交通事故
　　現場圖、道路交通事故調查表一、二及交通事故現場照片在
    卷可參（見偵字卷第69-73、89-101頁）。上訴人自承：伊
    距離發生事故約20公尺後才發現前面有車，伊要進入內側車
    道時，右邊車道都很順暢，伊看到系爭車輛時已不及煞車，
    當時車速約80、90公里等語（見偵字卷第156 、157 頁），
    是上訴人於事故發生前之時速約80、 90公里，其與前車即
    系爭車輛行車安全距離應為40至45公尺，卻遲於距離20 公
    尺始發現系爭車輛存在，足見上訴人並未保持行車安全距離
    。又經桃園市政府車輛行車事故鑑定會鑑定，及桃園市政府
    交通局覆議結果，均認系爭事故係因上訴人駕駛自用小客車
    ，未與前車保持行車安全距離，自後追撞前車為肇事原因等
    情，有桃園市政府車輛行車事故鑑定會鑑定意見書、交通局
    109 年4月30日桃交運字第1090019810號函在卷可參（見調
    字卷第35-39頁、簡字卷第16頁）。參以上訴人對郭政鴻提
    起過失傷害告訴，亦經臺灣桃園地方檢察署、臺灣高檢署處
    分不起訴確定在案（見調字卷第40-48頁），前開刑案認系
    爭事故係因上訴人駕駛自用小客車，未與前車保持行車安全
    距離，自後追撞前車，為肇事原因乙情，與本院之前開認定
    相同，益證系爭事故係因上訴人行車未保持安全距離所致。
     　　
　⒉上訴人抗辯系爭事故係因郭政鴻違反交通管制規則第5條、第
    6條、第8 條第1 項第1 款、第11條之規定所致云云。惟查
    ，前開規則第8 條第1 項第1 款固規定時速低於每小時70公
    里之較慢速小型車，應行駛於外側車道，惟同條第2 項已規
    定在交通壅塞時，小型車得不受前項第1 款及第3 款之限制
    。又系爭事故發生於下班時段，該時車多、交通壅塞，業據
    證人即同向行駛之卓秋君、陳佳楓於偵查中證述上情明確（
    見偵字卷第136、138頁），上訴人亦於警詢時自承當時車多
    等語（見偵字卷第55頁），郭政鴻於前開時地駕駛系爭車輛
    ，自不受前開規則第8 條第1 項第1 款規定之限制。另觀之
    現場圖、道路交通事故調查表一、二及交通事故現場照片，
    並無記載郭政鴻有何違反交通管制規則第5條、第6條、第11
    條規定之情形，上訴人就其主張郭政鴻有違反前開規定乙情
    ，未再能舉證證明，自難憑採。
　㈡按因故意或過失，不法侵害他人權利者，負損害賠償責任。
    汽車、機車或其他非依軌道行駛之動力車輛，在使用中加損
    害於他人者，駕駛人應賠償因此所生之損害。不法毀損他人
    之物者，被害人得請求賠償其物因毀損所減少之價額，民法
    第184 條第1 項前段、第191 條之2 、第196 條分別定有明
    文。查系爭事故係因上訴人行車未保持安全距離所致，既如
    前述，被上訴人自得請求上訴人負侵權行為損害賠償責任。
    茲就被上訴人請求賠償之項目及金額，分別審酌如下：　
　⒈關於李曉芬請求鍍膜費1萬6000元部分：　
　　李曉芬主張系爭車輛因系爭事故受損，而更換前後保桿、引
    擎蓋、行李箱等，須重新施作各該零件上鍍膜，致支出重新
    鍍膜費1 萬6000元等語，業據提出美爵客企業社蓋章之免用
    統一發票收據為證（見調字卷第50-51頁），核與現場車損
　　照片相符（見偵字卷第93-95頁），上訴人對於前開發票形
　　式真正，亦不爭執（見本院卷第96頁），則系爭車輛重新施
　　作鍍膜，既為回復原狀所必要之費用，李曉芬此部分請求，
　　自屬有據。 　　
　⒉李曉芬請求罰鍰900元部分： 
    李曉芬主張因系爭事故未及時進行驗車，受有違規罰單900 
    元等語，業據提出代收交通違規罰鍰收據為證（見調字卷第
    52頁）。查，系爭車輛修理期間為108 年1 月20日至同年3 
    月5 日（見原審卷第51頁），而前開罰鍰收據日期為108 年
    2 月19日，堪信李曉芬確因修理系爭車輛不及驗車，其此部
    分請求，亦屬有據。  　　
  ⒊李曉芬請求系爭車輛價值減損16萬元部分： 　　　
　　按損害賠償之目的在於填補所生之損害，其應回復者，係損
    害事故發生前之應有狀態，自應將事故發生後之變動狀況悉
    數考量在內。故於物被毀損時，被害人除得請求修補或賠償
    修復費用，以填補技術性貶值之損失而回復物之物理性原狀
    外，就其物因毀損所減少之交易價值，亦得請求賠償，以填
    補交易性貶值之損失而回復物之價值性原狀（最高法院104 
    年台上字第2391號判決意旨參照）。李曉芬主張系爭車輛因
    系爭事故受損，修復後仍受有交易價值減損16萬元之損失等
    語，業據提出台灣區汽車修理工業同業公會台區汽工（宗）
    字第109323號函為證（見調字卷第53頁）。經審視前開函文
    內容，系爭車輛於101年5月出廠，108 年1 月間即系爭事故
    發生前之價值為76萬元，因系爭事故發生，經修復後之價值
    為60萬元，減損價值為16萬元（計算式：76 萬元-60 萬元=
    16 萬元），足見該公會並非以修復費用為估定標準，而係
    依系爭事故發生前後之交易價值判斷，堪以採用。上訴人辯
    稱應予折舊云云，自乏依據。
　⒋郭政鴻請求系爭車輛修理期間交通費部分： 
　　郭政鴻主張系爭車輛購買後均由其使用，伊因系爭車輛進行
    修復，而支出交通費3 萬4943元云云，固提出計程車運價證
    明、車輛修復證明為憑（見調字卷第57-61頁、原審卷第51
    頁），惟上訴人否認前開證明之形式真正（見本院卷第96頁
    ），郭政鴻亦自承前開計程車運價證明係其自行填載等語（
    見本院卷第100頁），則其就支出前開交通費乙情即未舉證
    證明，此部分之請求，即非正當。
　⒌郭政鴻請求行車事故、車輛減損價值之鑑定費部分： 　
　　郭政鴻主張因系爭事故，支出事故及系爭車輛減損價值之鑑
    定費各3000元等語，業據其提出桃園市市庫收入繳款書、收
    據為證（見調字卷第62-63頁）。前開鑑定費既係郭政鴻因
    系爭事故所支出之必要費用，其此部分請求，應屬有據。 
    　
　⒍郭政鴻請求拖吊費用部分： 　
　　郭政鴻主張系爭車輛無法行駛，請拖救公司拖吊支出費用45
    00元等語，有高速公路小型車拖救服務契約三聯單在卷可稽
    （見調字卷第55頁）。系爭車輛遭碰撞後，應有拖吊至汽車
    修理廠送修之必要，是郭政鴻此部分請求，亦屬有據。
　⒎郭政鴻請求事故返家交通費部分： 　
　　郭政鴻主張因系爭車輛受損，事故後返家致支出交通費用77
    0 元等語，並提出Uber信用卡刷卡單據為證（見調字卷卷56
    頁）。系爭車輛因修復無法駕駛，致郭政鴻支出返家交通費
    770 元，是郭政鴻此部分請求，洵屬有據。 
  ㈢綜上，李曉芬、郭政鴻向上訴人請求17萬6900元（如附表一
　  「本院認定」欄所示）、1 萬1270元（如附表二「本院認  
    定」欄所示），及均自起訴狀繕本翌日即110 年1 月8 日  
    （見調字卷第69頁）起算之法定遲延利息，核屬有據；至  
    郭政鴻逾前開請求部分，則屬無據。
五、從而，被上訴人依民法第184 條第1 項前段、第191 條之2 
　　、第196 條之規定，請求上訴人給付李曉芬17萬6900元、郭
    政鴻1 萬1270元，及均自110 年1 月8 日起至清償日止，按
    年息5%計算之利息，即屬正當。逾此部分請求，非屬正當。
    原審就超過上開應予准許部分，為上訴人敗訴之判決，自有
    未洽，上訴意旨指摘原判決此部分不當，求予廢棄改判，為
    有理由，爰由本院廢棄改判如主文第二項所示。至於上開應
    准許部分，原審為上訴人敗訴之判決，並為准、免假執行之
    宣告，並無不合。上訴意旨指摘原判決此部分不當，求予廢
    棄改判，為無理由，應駁回其上訴。
六、本件事證已臻明確，上訴人聲請傳訊證人郭昱堯、林盈榜（
    國道第一公路警察大隊人員）、陳惠真（桃園市政府交通局
    承辦人員），欲證明系爭事故係因郭政鴻所造成乙情，核無
    必要。兩造其餘之攻擊或防禦方法及所用之證據，經本院斟
    酌後，認為均不足以影響本判決之結果，爰不逐一論列。　
    　
七、據上論結，本件上訴為一部有理由，一部無理由，判決如主
    文。 
中　　華　　民　　國　　111 　年　　3 　　月　　23　　日
              民事第五庭    
                  審判長法  官  賴劍毅
                        法  官  陳君鳳
                        法  官  邱靜琪
正本係照原本作成。
不得上訴。
中　　華　　民　　國　　111 　年　　3 　　月　　28　　日

                        書記官  張淨卿




附表一：金額(新臺幣)
編號 被上訴人 項目    金額 原審准許  上訴範圍 本院認定     原審駁回    1    李曉芬 鍍膜費 1萬6000元 准 1萬6000元 1萬6000元 1萬6000元     駁 0元   2  罰鍰 900元 准 900元 900元 900元     駁 0元   3  車輛價值減損 16萬元 准 16萬元 16萬元 16萬元     駁 0元   合計   17萬6900元 准 17萬6900元 17萬6900元 17萬6900元     駁 0元   


附表二：金額(新臺幣)
編號 被上訴人 項目    金額 原審准許  上訴範圍 本院認定     原審駁回    1          郭政鴻 修理期間交通費用 3萬4943元 准 3萬2800元 3萬2800元 0元     駁 2143元   2  行車事故鑑定費用 3000元 准 3000元 3000元 3000元     駁 0元   3  應訴車費 830元 准 0元 0元 ✘     駁 830元   4  車輛減損價值鑑定費用 3000元  准 3000元 3000元 3000元     駁 0元   5  拖吊費用 4500元 准 4500元 4500元 4500元     駁 0元   6  事故後返家交通費用 770元 准 770元 770元 770元     駁 0元   7  尾牙聚餐費 1500元 准 0元 0元 ✘     駁 1500元   8  精神慰撫金 30萬元 准 0元 0元 ✘     駁 30萬元   9  名譽權受侵害之賠償金 70萬元 准 0元 0元 ✘     駁 70萬元   合計   104萬8543元 准 4萬4070元 4萬4070元 1萬1270元     駁 100萬4473元